臺灣新竹地方法院簡易庭裁定
110年度竹東秩聲字第1號
原處分機關  新竹縣政府警察局竹東分局
聲明異議人
即受處分人  羅盛建


上列異議人因違反社會秩序維護法案件，對於新竹縣政府警察局
竹東分局中華民國110年5月28日竹縣東警秩字第1100004963號處
分聲明異議，本院裁定如下：
    主  文
原處分撤銷。
羅盛建不罰。
    理  由
一、按被處罰人不服警察機關之處分者，得於處分書送達之翌日
    起5日內聲明異議。聲明異議，應以書狀敘明理由，經原處
    分之警察機關向該管簡易庭為之，社會秩序維護法第55條定
    有明文。經查，本件原處分機關以竹縣東警秩字第11000049
    63號處分書裁處聲明異議人即受處分人（下稱異議人）羅盛
    建罰鍰新臺幣（下同）3,000元（下稱原處分），並於民國1
    10年6月10日送達一節，有送達證書1紙在卷可憑，而異議人
    業已於110年6月15日向原處分機關對原處分聲明異議，並經
    原處分機關於110年7月5日以竹縣東警刑秩字第1104702228
    號移送書移送本院，是本件異議人聲明異議，程序上並無不
    合，合先敘明。
二、原處分意旨略以：異議人在110年5月10日21時許於新竹縣○○
    鎮○○路0段00號有糾紛案件，經警方到場發現異議人及受處
    分人潘旭恩2人互毆，違反社會秩序維護法第87條第2款之規
    定，而科處異議人罰鍰3,000元等語。
三、聲明異議意旨略以：110年5月10日當晚我在新竹縣○○鎮○○路
    0段00號前與潘旭恩發生誤會致其動手打我，我並未還手，
    是路人見我倒地才報警處理，我的傷藥費還自己承擔，我未
    提告是想給年輕人一個機會，為何我會以非法鬥毆受到處罰
    ，請求撤銷原處分等語。
四、按法院受理違反社會秩序維護法案件，除本法有規定者外，
    準用刑事訴訟法之規定，社會秩序維護法第92條定有明文。
    又犯罪事實應依證據認定之，無證據不得認定犯罪事實，刑
    事訴訟法第154條第2項亦有明定。又按互相鬥毆者，處18,0
    00元以下罰鍰，社會秩序維護法第87條第2款定有明文；而
    社會秩序維護法之立法目的，旨在維護公共秩序，確保社會
    安寧（社會秩序維護法第1條參照），與刑法之規範保護目
    的並非完全相同；核互相鬥毆係社會之亂象，且在公共場所
    互相鬥毆行為，已嚴重影響社會安寧秩序之程度，方得以違
    反社會秩序維護法罰之。又認定不利於被移送人之事實，須
    依積極證據，苟積極證據不足為不利於被移送人之認定時，
    即應為有利於被移送人之認定，更不必有何有利之證據。
五、經查，異議人於警詢中陳稱：110年5月10日20時許，我朋友
    劉美雲約我到新竹縣○○鎮○○路0段00號找我喝酒聊天，我到
    場時劉美雲不在家，所以我就在他家等他，直到21時許我看
    見劉美雲回來後，我叫劉美雲出來，我坐在車上跟劉美雲講
    話，然後看到房子裡有一個年輕人走出來，一直跟我理論說
    我欺負他外婆，接著他就把我拉下車，我跟他互相他扯，這
    個年輕人把我壓在地板上後，用腳踹我並攻擊我身體。潘旭
    恩一出來就說我欺負他外婆劉美雲，之後就把我拉下車並出
    手打我，他剛打我之後旁邊的人就過來勸架，然後把我們2
    人架開等語（本院卷第38、39頁），核與受處分人潘旭恩於
    警詢中陳稱：110年5月10日21時許我載我外婆劉美雲回家，
    21時10分左右有一名男子在我家外面，我外婆出去門口請這
    名男子回家，我看到這名男子開車門撞我外婆，我就很生氣
    ，以為他要對我外婆動粗，我就上前去跟這名男子理論，跟
    他說你為什麼要撞我外婆，接著我徒手把他拉下車要跟他跟
    我說清楚，我把他拉下車後我跟他互相拉扯，之後我把他壓
    在地板上，對他的肚子揮拳攻擊，我對他打了2拳後我朋友
    就把我們拉開，然後我們就沒有再打了，接著警方就到場，
    我的身體都沒有受傷。我在門口看到羅盛建開車門撞我外婆
    劉美雲，我以為他欺負我外婆讓我很生氣，所以我才會去打
    羅盛建等語相符（本院卷第30、31頁），則受處分人潘旭恩
    所述其因以為異議人要對劉美雲動粗，而將異議人拉下車後
    毆打隨即被拉開，並未陳述其有遭異議人毆打等情，與異議
    人上開所辯互核一致，亦與受處分人潘旭恩因此未受有傷勢
    等情相符，足徵異議人上開所辯尚非虛構。至於證人邱啟翔
    於警詢中雖陳稱：當時只有羅盛建跟潘旭恩打架，其他人都
    在旁邊制止等語（本院卷第66頁），然對照在場證人劉美雲
    、游震杰於警詢中陳稱：潘旭恩、羅盛建在現場推擠、拉扯
    ，其他人沒有動手等語（本院卷第54、62頁），顯然在受處
    分人潘旭恩、羅盛建2人推擠、拉扯之短暫混亂過程中，旁
    人難以確認異議人有無主動毆打、傷害受處分人潘旭恩之動
    作，本案復無監視錄影畫面或現場照片等其他客觀事證足以
    佐證。而異議人警詢中所述：只有我跟潘旭恩一對一打架，
    其他人都沒有遭受波及等語（本院卷第45頁），依其所述前
    後脈絡僅係強調本案僅有其與受處分人潘旭恩涉入，與其他
    人無關。是以本案依上開事證，自難認異議人有動手毆打受
    處分人潘旭恩，而蓄意與他人相互鬥毆，顯缺乏其他證據證
    明異議人之違序行為。揆諸首開說明，自不能推定異議人有
    違反社會秩序維護法之行為。
六、綜上，原處分機關以異議人互相鬥毆為由，對異議人為科處
    罰鍰之處分，於法尚有未合，故異議人請求撤銷該處分，核
    屬有據。本件異議為有理由，原處分應予撤銷，並由本院為
    異議人不罰之諭知。
七、依社會秩序維護法第57條第2項後段，裁定如主文。　　
中　　華　　民　　國　　110 　年　　7 　　月　　13　　日
                  竹東簡易庭    法  官  王靜慧
以上正本證明與原本無異。　　　　　　　　　
本件不得抗告。
                                書記官  林曉郁
中　　華　　民　　國　　110 　年　　7 　　月　　13　　日